【裁判字號】    98,消債更,277
【裁判日期】    980617
【裁判案由】    更生事件
【裁判全文】
臺灣板橋地方法院民事裁定
聲 請 人  甲○○
上列當事人因消費者債務清理事件，聲請更生，本院裁定如下：
    主  文
債務人甲○○自中華民國98年6月17日下午四時起開始更生程序
。
本件得由司法事務官進行更生程序。
一、按法院開始更生程序之裁定，應載明其年、月、日、時，並
    即時發生效力；又法院裁定開始更生或清算程序後，得命司
    法事務官進行更生或清算程序，消費者債務清理條例第45條
    第1 項、第16條第1 項前段分別定有明文。
二、本件聲請人主張：其因負債信用卡等債務合計新台幣（下同
    ）1,355,141元，有不能清償之情事，前曾於民國95年10 月
    17日依中華民國銀行公會會員辦理無擔保債務協商機制，與
    最大債權金融機構慶豐商業銀行股份有限公司達成協商，雙
    方約定自 95年11月起分120期，利率7.88 %，由聲請人每月
    10日以14,662元依各債權銀行債權金額比例清償各項債務，
    直至全部清償為止，聲請人目前月薪約18,000元，除協商費
    用外，每月尚須繳納 3,160元至寶華商業銀行 (現為星展銀
    行)，是以聲請人每月月薪扣除協商金額僅剩178元，根本不
    足支應本身基本生活開銷，最終只能依賴親友勉強繳納致96
    年8月間，爰聲請裁定准予更生。
二、按債務人對於金融機構因消費借貸、自用住宅借款、信用卡
    或現金卡契約而負債務，在聲請更生或清算前，應提出債權
    人清冊，以書面向最大債權金融機構請求協商債務清償方案
    並表明共同協商之意旨，消費者債務清理條例第  151條第1
    項定有明文。而債務人與金融機構協商成立者，不得聲請更
    生或清算，但因不可歸責於己之事由，致履行顯有重大困難
    者，不在此限；消費者債務清理條例施行前，債務人依金融
    主管機關協調成立之中華民國銀行公會會員辦理消費金融案
    件無擔保債務協商機制與金融機構成立之協商，準用前項之
    規定，消費者債務清理條例第 151條第5項、第6項亦分別有
    明文可參。
三、次按前開法律規定之「但因不可歸責於己之事由，致履行顯
    有重大困難者，不在此限」，其立法意旨係基於債務清償方
    案成立後，應由債務人誠實遵守信用履行協商還款條件，惟
    於例外情形下發生情事變更，在清償期間收入或收益不如預
    期，致該方案履行困難甚或履行不能，因不可歸責於己之事
    由，始能聲請更生或清算。此規範意旨在避免債務人任意毀
    諾已成立之協商，濫用更生或清算之裁判上債務清理程序。
    蓋以債務清償方案係經當事人行使程序選擇權所為之債務清
    理契約，債務人應受該成立之協議所拘束。債務人既已與金
    融機構協商成立，如認該協商方案履行有其他不適當情形，
    自仍應再循協商途徑謀求解決。又所謂不可歸責於己之事由
    ，係指出於非己身所能控制之自然力或其他人為事由，具有
    猝然性而不能預知，非人力所能參與或所能阻止，而陷於不
    能履行承諾償還自己之債務者而言。
四、本院查：
  (一)聲請人於消費者債務清理條例施行前，曾依照中華民國銀行
    公會會員辦理消費金融案件無擔保債務協商機制，與最大債
    權金融機構香港上海匯豐商業銀行股份有限公司達成協商，
    雙方約定自 95年11月起分120期，利率7.88 %，由聲請人每
    月10日以14,661元依各債權銀行債權金額比例清償各項債務
    ，直至全部清償為止，聲請人清償十七期後於96年12月間毀
    諾。業據聲請人提出協議書及無擔保債務還款計劃影本各一
    份為證，且觀諸其提出之財團法人金融聯合徵信中心債權人
    清冊中「是否曾參與銀行公會債務協商」欄註記「Y」一節
    亦明。準此，本件聲請人依上開協商機制與最大債權金融機
    構協商成立後，再向本院聲請更生，尚須符合「不可歸責於
    己之事由致履行顯有重大困難」之法定要件，方為適法。
  (二)聲請人主張於協商成立時任職天鎰建築管理股份有限公司，
    月薪18,000餘元，實無法支付協商費用等情，業據其提出與
    所述相符之戶籍謄本、財團法人金融聯合徵信中心債權人清
    冊、財產及收入狀況說明書、債權人清冊、借據、95年度及
    96年度綜合所得稅各類所得資料清單、財產歸屬資料清單、
    收入切結書、勞工保險被保險人資料等件為證，自堪信為真
    實。聲請人自協商成立起，平均月薪合計18,000元仍勉力月
    付協商款14,661元，直至 96年8月始行毀諾，觀其持續還款
    ，足徵其並非無誠信之債務人，此應具有不可歸責性。又聲
    請人現日仍任職於天鎰建築管理股份有限公司擔任保全工作
    ，每月約有20,583元收入，亦徵其有更生重建生活之意願，
    然就現在之月薪而言，亦顯然就每月14,661元之協商款有履
    行上之重大困難，從而應認聲請人主張具備不可歸責於己致
    履行顯有重大困難為有理由。
五、末查本件聲請人又無消費者債務清理本例第6 條第3 項、第
    8 條或第46條各款所定駁回更生聲請之事由存在，則聲請人
    聲請更生應屬有據，爰准予裁定開始更生，並定命司法事務
    官進行本件更生程序，爰裁定如主文。
中    華    民    國    98    年    6     月    17    日
                  民事第二庭    法  官  張谷輔
上為正本係照原本作成
本裁定不得抗告
本裁定已於98年6月17日下午四時公告。
中    華    民    國    98    年    6     月    17    日
                                書記官  郭群裕


司法院資訊處製作；財團法人民間司法改革基金會備份。
